臺灣高雄地方法院刑事判決　　　　　　　　　　　　　九十年度易字第三九五八號
　　公　訴　人　臺灣高雄地方法院檢察署檢察官
　　被　　　告　丙○○
右列被告因詐欺案件，經檢察官提起公訴（九十年度偵字第一○○一五號、第一四七
三八號），及移送併案審理（臺灣臺南地方法院檢察署九十年度偵字第八八二三號）
本院判決如左：
    主  文
丙○○連續意圖為自己不法之所有，以詐術使人將本人之物交付，處有期徒刑陸月，
如易科罰金，以佰元折算壹日。
    事  實
一、丙○○於民國八十九年十二月間，明知已負債新臺幣（以下同）七百餘萬元，且
    簽發之支票均即將屆期，經濟已陷於無資力狀態，竟謀「以債養債」之方式解決
    債務，基於意圖為自己不法之所有之概括犯意，先於八十九年十二月間，在高雄
    縣阿蓮鄉○○路七十三號甲○○所經營之「昇江行」內，向甲○○佯稱：伊開設
    之正裕商行急需大量床單、棉心等貨品云云，致甲○○陷於錯誤而交付價值七十
    七萬六千九百元之床單、棉心等寢具。丙○○得手後，即迅速壓低價格賤售求現
    ，並將貨款用以清償其他債務，嗣甲○○催討後，丙○○始於八十九年十二月二
    十五日，交付如附表一所示之支票二紙，以資搪塞，屆期經甲○○提示後，不獲
    付款，甲○○始知受騙。
二、丙○○復為上殷企業有限公司之負責人，於八十九年七月間即與洋綾實業有限公
    司（設於台南市○○路六十七號，負責人乙○○，以下簡稱洋綾公司）有寢具買
    賣之業務往來，起初僅係小額交易，丙○○取得乙○○之信任後，竟承上開詐欺
    之概括犯意，於九十年一月底，向乙○○佯稱：伊有大筆訂單在手，需向洋稜公
    司大量進貨云云，並提出訴外人蘇嘉慧（經檢察官為不起訴處分確定）及丙○○
    之妻陳鳳碧（由檢察官另案偵辦）所簽發之支票，向乙○○佯稱係生意往來所收
    取之客票，致乙○○陷於錯誤，而由洋綾公司交付價值八十四萬五千元之寢具予
    丙○○；丙○○再於九十年二月中旬承前開為自己不法所有之概括犯意，向乙○○佯稱：伊經營之公司業務良好，需擴大營運，欠缺資金，需調借短期資金四十
    六萬元，並於九十年三月中旬即可返還云云，致乙○○交付丙○○四十六萬元，
    丙○○則交付上殷企業有限公司簽發之面額四十六萬元之支票交付乙○○以資取
    信，詎乙○○屆期提示丙○○交付之前開支票，均不獲付款，且查知陳鳳碧係丙○○之妻，陳鳳碧及蘇嘉慧之支票均非生意往來之客票始知受騙。
三、案經甲○○訴請臺灣高雄地方法院檢察署檢察官偵查起訴及洋綾公司訴請臺灣臺
    南地方法院檢察署檢察官偵查後，移送併案審理。
    理  由
一、訊據被告丙○○固坦承開設正裕商行及上殷企業有限公司，並於右揭時地，向告
    訴人甲○○購買價值七十七萬六千九百元之床單、棉心等寢具，及向告訴人洋綾
    公司購買價值八十四萬五千元之寢具，並向乙○○借款四十六萬元之事實，惟矢
    口否認有何詐欺犯行，辯稱：伊與甲○○早已認識，彼此間有一定之信賴，伊有
    告訴甲○○要促銷，甲○○要求伊搭配附屬品銷售，所以伊訂了一批貨作為促銷
    ，當時預估進這批貨可以有獲利，但後來因經濟情況轉壞無法清償，並沒有詐欺
    之意圖，伊確有向乙○○經營之洋綾公司進貨及借款，事後有以寢具抵償借款云
    云。
二、經查，右揭犯罪事實，業據告訴人甲○○、洋綾公司代表人乙○○分別於偵訊及
    本院審理中指訴綦詳，並有甲○○提出之估價單影本八紙、支票及退票理由單各
    二紙，及乙○○提出之支票及退票理由單各三紙、應收帳款明細影本三紙、訂購
    單影本十二紙、應收帳款對帳單三紙附卷可稽，又被告經營之上殷企業有限公司
    於八十九年十一月九日起開始退票，於九十年二月二十三日列為拒絕往來戶，退
    票金額達五百四十五萬五千二百元，被告則自八十九年四月八日起陸續出現退票
    之情況，而於九十年二月二十三日列為拒絕往來戶，累計退票而未註銷之金額達
    一千一百十六萬七千零九十八元，另被告之妻陳鳳碧自九十年一月三十一日起開
    始退票，於九十年三月三十日列為拒絕往來戶，退票金額合計二百十萬六千六百
    元，有台南市票據交換所九十年八月十四日南市票交字第一七五號函附之退票明
    細三份附於偵卷可按，顯見被告於八十九年十二月間及九十一年一月間與甲○○
    、洋綾公司交易時，早已因利用其本人、配偶陳鳳碧及其經營之上殷企業有限公
    司等名義簽面額逾一千餘萬元之支票，且均將屆期，經濟情況已陷於無資力狀態
    ，竟仍向甲○○、洋綾公司購買寢具，並向乙○○借款，況被告於八十九年十二
    月間向甲○○購買貨物時，其負債已高達七百餘萬元，而購入之貨品，亦已銷售
    完畢，均用以清償他筆債務，此亦據被告於偵訊中陳明（九十年八月一日訊問筆
    錄），足證被告於八十九年十二月間及九十一年一月間，向甲○○、洋綾公司購
    買貨物及向乙○○借款時，早已負債累累而陷於無資力狀態，被告於此情狀下，
    仍購入大量貨品，謀圖「以債養債」之方式渡日，被告對本案積欠之債務，其主
    觀上有不法意圖甚明，又被告支付貨款及借款之支票事後均遭退票而不獲付款，
    且被告、上殷企業有限公司及陳鳳碧旋即因退票而列為拒絕往來戶，是被告於購
    買寢具及借款時，即明知已無力支付貨款及清償借款，猶以陳鳳碧簽發之支票向
    乙○○佯稱係生意往來之客票，其自始即以詐術使甲○○、洋綾公司之代表人乙○○陷於錯誤，而交付寢具等貨物及借款甚明。綜上，本件事證明確，被告所辯
    顯係事後卸責之詞，不足採信，其右揭犯行，均堪以認定。
三、核被告所為，係犯刑法第三百三十九條第一項之詐欺取財罪。被告先後多次詐欺
    犯行，時間緊接，所犯罪名同一，顯係基於概括之犯意反覆為之，應依連續犯之
    規定論以一罪。又臺灣臺南地方法院檢察署檢察官移送併案審理部分（即九十年
    度偵字第八八二三號），未據起訴，惟與前開已起訴部分之犯罪事實，有連續犯
    之裁判上一罪關係，為起訴效力所及，既經查明，本院自得一併審究，併此敘明
    。爰審酌被告尚無前科，有臺灣高等法院被告全國前案紀錄表一份在卷可稽，素
    行良好，明知自己無清償資力，竟仍連續向他人進貨、借款，致他人蒙受損失，
    惡性非輕，惟念因經商失敗為挽救財務危機始為前揭犯行，且犯後已與洋綾公司
    及乙○○達成民事和解，已有悔意，惟尚未與甲○○達成和解，等一切情狀，從
    輕量處如主文所示之刑，併諭知易科罰金之折算標準。
四、公訴意旨另以：被告基於意圖為自己不法之所有之犯意，於八十九年十二月間，
    在高雄市○○區○○路三五０號告訴人丁○○住處，向丁○○佯稱：在金融機構
    有開設支票融資帳戶，信用良好，可交換支票使用云云，致丁○○陷於錯誤而交
    付附表二所示之支票四紙，另丙○○則交付由其妻陳鳳碧（檢察官另為不起訴處
    分）所簽發如表三所示之支票四紙，嗣上開支票屆期後，均不獲付款，經丁○○
    追查後，知悉丙○○在金融機構並無支票融資帳戶，且有其他大量之支票不獲兌
    現，始知悉受騙，因認被告此部份亦涉犯詐欺罪嫌。訊之被告堅決否認有此詐欺
    犯行，辯稱：伊有向丁○○表示有朋友在銀行可辦理票貼，因為彼此互相需求，
    伊拿陳鳳碧的票給丁○○，丁○○亦拿他的票給伊去貼現，伊先後有給付丁○○
    二十四萬元，並未詐欺云云。經查，於八十九年十二月十日，丁○○及被告均因
    需資金週轉，經由曾顯博（經檢察官為不起訴確定）之介紹而認識，由被告持丁○○簽發之支票去調現，且係因曾顯博介紹並在被告交付丁○○之發票人為陳鳳
    碧之三紙支票背書擔任保證人，丁○○始同意與被告互相交換支票使用，事後丁○○亦收到被告交付之二十四萬元等情，分別經證人曾顯博、溫明崇於偵訊中陳
    明（九十年四月二十五日、九十年五月十日偵訊筆錄），丁○○於本院審理中坦
    承後確有收到被告交付之二十四萬元等語（九十年十一月二十三日審判筆錄），
    則丁○○既係因與被告彼此間互有資金之需求，而與被告交換支票，並由被告持
    其簽發之支票貼現，事後亦取得二十四萬元，且丁○○係因曾顯博在被告交付之
    其中三張支票背書始與被告交換支票使用，顯係信賴曾顯博才會與被告交換支票
    使用，並非受被告詐騙所致，故被告此部分之行為應與詐欺犯行無涉，此外，本
    院復查無其他積極證據足資證明被告此部分之詐欺犯行，原應為無罪之諭知，惟
    公訴人以此部分犯行與前開論罪科刑部分有連續犯之裁判上一罪之關係，依審判
    不可分之法理，爰不另為無罪之諭知，附此敘明。
據上論斷，應依刑事訴訟法第二百九十九條第一項前段，刑法第五十六條、第三百三
十九條第一項，第四十一條第一項，罰金罰鍰提高標準條例第一條前段、第二條，判
決如主文。
本案經檢察官朱秋菊到庭執行職務。
中      華      民      國    九十一    年     十一     月     十三     日
                                  臺灣高雄地方法院刑事庭
                                      法  官   涂裕洪
右正本證明與原本無異。
如不服本判決，應於判決送達後十日內，向本院提出上訴狀。
                                      書記官    賴佳慧
中    華    民    國      九十一     年      十一     月      十五      日
附表一：
編號 發票人   付款人       票號       面額                發票日
１   丙○○  高雄區中小  0000000    十八萬一千六百元   九十年三月十日
             企業銀行
２   同右      同右      0000000    0萬元             九十年三月十日
附表二：
編號 發票人   付款人       票號    面額                發票日
１  丁○○   高雄市第0  0000000    十二萬八千元       九十年二月三十日
             信用合作社
２  同右     同右        0000000    十六萬八千元       九十年三月三十一日
３  同右     同右        0000000    十七萬六千三百元   九十年三月三十一日
４  同右     同右        0000000    十八萬七千二百元   九十年三月三十一日
附表三：
編號 發票人   付款人       票號       面額                發票日
１   陳鳳碧  台灣南區郵  Ｂ0000000  十二萬八千元       九十年二月二十五日
             政管理局
２   同右     同右       Ｂ0000000  十六萬八千元       九十年三月二十五日
３   同右     同右       Ｂ0000000  十七萬六千三百元   九十年三月二十五日
４   同右     同右       Ｂ0000000  十八萬七千二百元   九十年三月二十五日
